【裁判字號】    98,裁,979
【裁判日期】    980423
【裁判案由】    土地增值稅
【裁判全文】
最  高  行  政  法  院  裁  定
                                       98年度裁字第979號
上  訴  人  甲○○
被 上訴 人  乙○○○○○○○
代  表  人  丙○○
上列當事人間因土地增值稅事件，上訴人對於中華民國97年12月
31日臺中高等行政法院97年度訴字第283號判決，提起上訴，本
院裁定如下：
    主  文
上訴駁回。
上訴審訴訟費用由上訴人負擔。
    理  由
一、按對於高等行政法院判決之上訴，非以其違背法令為理由，
    不得為之，行政訴訟法第242條定有明文。依同法第243條第
    1項規定，判決不適用法規或適用不當者，為違背法令；而
    判決有同條第2項所列各款情形之一者，為當然違背法令。
    是當事人對於高等行政法院判決上訴，如依行政訴訟法第24
    3條第1項規定，以高等行政法院判決有不適用法規或適用不
    當為理由時，其上訴狀或理由書應有具體之指摘，並揭示該
    法規之條項或其內容；若係成文法以外之法則，應揭示該法
    則之旨趣；倘為司法院解釋或本院之判例，則應揭示該判解
    之字號或其內容。如以行政訴訟法第243條第2項所列各款情
    形為理由時，其上訴狀或理由書，應揭示合於該條項各款之
    事實。上訴狀或理由書如未依此項方法表明，或其所表明者
    與上開法條規定不合時，即難認為已對高等行政法院判決之
    違背法令有具體之指摘，其上訴自難認為合法。
二、本件上訴人對於高等行政法院判決上訴，主張：依行政訴訟
    法第188條規定，原則上行政訴訟應經言詞辯論。而所謂「
    顯」無理由，應指當事人於訴狀所述之事實，顯然不能獲勝
    訴判決。上訴人起訴事實，係以申請稽徵機關履行公法上義
    務之請求權，其消滅時效法無明文，在公法上，依司法院釋
    字第346號解釋內容，應類推適用民法第125條規定；在稅法
    上，依該號解釋，應適用民法第125條規定。又稽徵機關疏
    未作成符合土地稅法第34條之2第4項規定之行政處分，故買
    賣或拍定移轉後，均得請求稅捐機關履行此公法上義務，且
    一經申請，稽徵機關應予受理。惟原判決並未就上訴人申請
    「被上訴人履行公法上義務之請求權」之主張為論斷，且原
    判決仍以兩造爭點所在為論斷依據，並非以上訴人於訴狀上
    所陳述之事實為基礎，而以上訴人之訴顯無理由未經言詞辯
    論即駁回，顯有適用法規不當或不適用法規、訴外裁判之違
    背法令等語，為其理由。惟原判決認土地稅法第4章土地增
    值稅之規定，土地增值稅係於土地所有權移轉，對土地因漲
    價之受益者，即出賣人課徵土地增值稅。就本件訴外人劉永
    專所有系爭土地拍賣而言，居於債權人地位之上訴人，對系
    爭土地拍賣課徵土地增值稅，雖影響債權受分配之金額，惟
    此僅屬經濟上之利害關係人，並非法律上之利害關係人，縱
    因系爭稅款之繳納受有經濟上利益受侵害，尚非法律上利益
    之受害人，依上揭說明，自不得提起行政訴訟。是上訴人以
    系爭拍賣土地債權人之地位，提起本件撤銷及課予義務訴訟
    ，已屬欠缺權利保護必要。況依系爭土地登記簿謄本記載，
    系爭土地地目為「建」，編定使用種類「特定農業區甲種建
    築用地」，依土地稅法第10條第1項及土地稅法施行細則第5
    7條規定，該土地非屬土地稅法第10條第1項及其施行細則第
    57條規定之「農業用地」亦明，縱實際作農業使用，仍無土
    地稅法第39條之2第4項課徵土地增值稅之適用。上訴人主張
    系爭土地屬土地稅法第39條之2第4項規定之「農業用地」，
    應依該條項規定課徵土地增值稅，核屬上訴人個人之法律見
    解，尚難憑採。從而，本件上訴人之訴依其所述之事實，在
    法律上顯無理由，爰不經言詞辯論，逕以判決駁回其訴等情
    ，業於判決理由內詳為論述。上訴意旨雖以該判決違背法令
    為由，惟核其所陳上述理由，無非係再執業經原審論斷不採
    之前詞，進而就原審取捨證據、認定事實之職權行使，指摘
    其為不當，並就原審已論斷者，泛言不備理由或認定事實不
    依證據，或就原審所為論斷，泛言有不適用法規及適用法規
    不當之違法，而未具體表明原判決有何合於不適用法規、適
    用法規不當、或行政訴訟法第243條第2項所列各款之情形，
    難認對該判決之如何違背法令已有具體之指摘。依首揭說明
    ，應認其上訴為不合法。
三、據上論結，本件上訴為不合法，依行政訴訟法第249條第1項
    前段、第104條、民事訴訟法第95條、第78條，裁定如主文
    。
中    華    民    國    98    年    4     月    23    日
                    最高行政法院第四庭
                        審判長法官  劉  鑫  楨
                              法官  黃  清  光
                              法官  黃  淑  玲
                              法官  劉  介  中
                              法官  曹  瑞  卿
以  上  正  本  證  明  與  原  本  無  異
中    華    民    國    98    年    4     月    24    日
                              書記官  王  史  民


司法院資訊處製作；財團法人民間司法改革基金會備份。
